臺灣臺中地方法院民事裁定
110年度聲字第361號
聲  請  人  胡蝶  

訴訟代理人  吳昀陞律師
相  對  人  弘萬貿易股份有限公司

法定代理人  陳景昌
訴訟代理人  賈俊益律師
複代理人    曾玲玲律師
上列聲請人聲請選任特別代理人事件，本院裁定如下
    主    文
聲請駁回。
    理    由
一、按無訴訟能力人有為訴訟之必要，而無法定代理人，或法定
    代理人不能行代理權者，其親屬或利害關係人，得聲請受訴
    法院之審判長，選任特別代理人，民事訴訟法第51條第2項
    定有明文。所謂法定代理人不能行代理權，係包括法律上不
    能（如經法院宣告停止其權利）及事實上不能（如心神喪失
    、利害衝突等）在內（最高法院50年台抗字第第187號判例
    意旨參照）。而有限公司有與代表公司之董事訴訟之必要時
    ，倘該公司別無其他可代表公司之董事，且全體股東不能決
    議另行推選有行為能力之股東代表公司，則利害關係人自得
    依首揭規定聲請受訴法院審判長為之選任特別代理人。
二、聲請意旨略以：聲請人前訴請確認相對人股東會決議無效事
    業，業經本院110年度訴字第1052號受理。惟相對人公司董
    事，依公司法213條規定，公司與事間訴訟，除法律另有規
    定外，應由監察人代表公司或由股東會另選代表公司為訴訟
    之人。然相對人公司監察人宋士宏已往生，且相對人公司昭
    開股東會選任代表相對人公司為訴訟之人，故相對人公司現
    無法定代理人代表相對人公司為訴訟行為，而有選任特別代
    理人之必要等語。
三、經查：
  ㈠按股份有限公司之新任董事長，自其就任後即生效力，並非
    經主管機關准予變更登記後，始生效力，最高法院亦著有68
    年台上字第2337號判決可資參照。是股份有限公司之新任董
    事長，如業已就任，則在該選舉董事之決議未被撤銷前，均
    仍屬有效，自應以新當選之董事長為公司法定代理人進行訴
    訟，俾使其為公司盡力防禦，縱將來法院撤銷其決議或認為
    該決議無效、不成立，與訴訟程序之效力，亦不生影響（臺
    灣高等法院暨所屬法院61年度法律座談會民事類第18號、86
    年法律座談會民事類提案第31號討論意見及審查意見參照）
    。再按公司董事變更不以登記作為生效要件：⒈按公司法第1
    2條規定「公司設立登記後，有應登記之事項而不登記，或
    已登記之事項有變更而不為變更之登記者，不得以其事項對
    抗第三人。」是公司登記，除設立登記為公司之成立要件外
    ，其他↓登記皆屬對抗要件，選任、變更董事、監察人、固
    屬應登記之事項，但此事項之有效存在，並不以登記為其要
    件。又本條所指登記事項不為登記或不為變更登記，其登記
    與否僅為對抗要件，尚非生效要件。
  ㈡相對人公司110年5月14日股東臨時會選任陳景昌、康佑倫、
    陳芊蓓董事、康依倫為監察人，任期均自110年5月14日至11
    3年5月13日止，並於110年5月18日召開董事會選任陳景昌為
    董事長等節，此有相對人公司110年5月14日股東臨時會議事
    錄、110年5月18日董事會議事錄等附卷可證，至於是否依公
    司法第12條之規定為公司董事變更登記僅係作為對抗第三人
    之對抗要件，並不影響原告已解任被告公司董事之效力；則
    聲請人於110年6月11日提起本件訴訟時，相對人公司雖尚未
    完成變更登記，但新任董事長陳景昌、董事康佑倫、陳芊倍
    業已就任，縱聲請人認110年5月14日股東臨時會決議有不成
    立或得撤銷情形而提起本件訴訟，依前開實務見解，聲請人
    已非被告公司董事，由董事長陳景昌擔任相對人公司之法理
    人於法並無不合。
  ㈢綜上所述，聲請人主張相對人公司屬無法定代理人或法定代
    理人不能行使代理權之情形，而聲請為相對人公司選任特別
    代理人，於法顯有未合，自不應准許。
四、裁定如主文。
中　　華　　民　　國　　110 　年　　12　　月　　9 　　日
                  民事第一庭    法  官  蔡孟君
正本係照原本作成
如不服本裁定應於送達後10日內向本院提出抗告狀，並繳納抗告
費新臺幣1,000元。
中　　華　　民　　國　　110 　年　　12　　月　　9 　　日
                                書記官  鄭雅雲